臺灣高等法院臺南分院刑事判決
111年度上易字第210號
上  訴  人  
即  被  告  蘇宏嘉

指定辯護人  郭家祺律師
上列上訴人因竊盜案件，不服臺灣嘉義地方法院110年度易字第9
3號中華民國111年3月11日第一審判決（起訴案號：臺灣嘉義地
方檢察署109年度偵字第2695號），提起上訴，本院判決如下：
    主  文
上訴駁回。
    事  實
一、蘇宏嘉、張仁議、陳文賓（張仁議涉犯竊盜罪、陳文賓所涉
    幫助竊盜罪部分，已由原審以簡易判決處刑確定），均係朋
    友關係。蘇宏嘉於民國108年10月9日下午4時25分許前某時
    ，知悉張仁議需用挖土機的挖斗，即基於幫助竊盜之犯意，
    告訴張仁議在其當時農務工作地點即嘉義縣○○鎮○路里○○路○
    ○路○段0000地號土地（下稱1213地號土地），停放一部挖土
    機（為游登凱所有，KOMATSU牌型號PC200號），並於108年1
    0月9日下午4時25分許，駕駛車號000-0000號自小客車，前
    往上開地點勘察並確認系爭挖土機是否仍在該處，其得知該
    挖土機仍在該處後，即將此情告訴張仁議，復於108年10月1
    0日凌晨2時30分許前某時，帶同張仁議至停放上開挖土機之
    地點附近，而便利張仁議實施竊盜行為，其後隨即離開，其
    以此方式幫助張仁議行竊系爭挖土機。嗣張仁議乃基於竊盜
    之犯意，以置於挖土機內部之鑰匙，啟動該挖土機，將之駛
    離約100至200公尺，後又聯繫陳文賓駕駛車輛搭載其返回雲
    林縣大埤鄉住處，再從其住處駕駛拼裝車（方便載挖斗）前
    往嘉義縣○○鎮○○里○○○00○00號旁之地點（電線桿編號：排路
    38分11），將拼裝車暫停於該處，然後前往上開挖土機停放
    地點（此時陳文賓則駕車前往大林交流道旁等候）。張仁議
    即於108年10月10日凌晨2時30分許，趁無人看管之際，將系
    爭挖土機駛離現場，其行經大林交流道時，陳文賓亦駕車駛
    於前方，陪同張仁議前往拼裝車停放處，其後張仁議將挖斗
    卸載於其拼裝車上，得手隨即駕駛拼裝車偕同駕駛自小客車
    之陳文賓一同逃逸，該挖土機本體則遭棄置現場，事後，張
    仁議並給付陳文賓新臺幣1千元作為報酬，嗣經警循線查獲
    。
二、案經游登凱訴由嘉義縣警察局民雄分局報請檢察官偵查起訴
    。 
    理  由
一、訊據被告雖坦承曾告訴張仁議系爭挖土機所在地點之事實，
    惟否認有幫助竊盜之犯行，辯稱：我不知道張仁議問我挖土
    機之目的，我是要先勘查農務工作所以才在案發前一日下午
    駕車前往1213地號土地探勘，並非查看有無挖土機，我是協
    助警方調查犯罪，事後也幫忙找到挖斗，我並無幫助張仁議
    竊取挖斗云云，經查：
  ㈠系爭挖土機於108年10月10日凌晨2時30分許，遭同案被告張
    仁議趁游登凱未加看管之際，將之駛離至嘉義縣大林鎮明和
    里甘蔗崙96之12號旁處，其後張仁議並將挖斗卸載於其拼裝
    車上後與陳文賓一同離去等情，已據同案被告張仁議、陳文
    賓2人坦承不諱（張仁議部分見原審卷二第137頁、卷三第26
    頁、第29-30頁；陳文賓部分見警卷第2-3頁、偵卷第201頁
    、原審卷二第284頁），並經證人即告訴人游登凱於警詢中
    之證稱其系爭挖土機的挖斗遭竊等情屬實（見警卷第9-10頁
    、原審卷二第223-228頁），被告對此亦不爭執，復有挖土
    機進口報單、贓物認領保管單、挖土機失竊、行駛痕跡、尋
    獲地點、特徵等照片15張、監視器翻拍照片23張、車號000-
    0000號自小客車車輛詳細資料報表（見警卷第17、19、21至
    27、29至31、34至42、49頁）、現場圖、原審勘察監視器光
    碟後擷取之相關照片21張（見原審卷二第89頁、卷三第53至
    63頁）、本案監視器光碟8片（存放於原審卷二證件存置袋
    ），是此部分之事實，首堪認定。
  ㈡被告如何於案發前一日下午4時25分許，駕駛車號000-0000號
    自小客車前往1213地號土地察看確認系爭挖土機還在現址，
    然後將此情告訴張仁議等情，業據被告於警詢中供稱：是張
    仁議叫我過去事先查看挖土機是否還在失竊地點，所以我就
    駕車出現在挖土機失竊地點，我事後有跟張仁議講挖土機還
    在失竊的地點等語明確（見警卷第7頁），於偵查中經檢察
    官訊以為何要幫張仁議找怪手？被告則答稱：這幾天我在附
    近工作，張仁議問我附近有無怪手，我就說我有經過該處，
    看到有一台怪手等語明確（見偵卷第208頁），並有監視器
    翻拍照片可稽（見警卷第29頁以下），足見被告於張仁議詢
    問後，乃告以1213地號土地有放置系爭挖土機，且進一步事
    先前往勘察，於勘察後復向張仁議報告系爭挖土機仍在現場
    之情無誤。
  ㈢被告復於108年10月10日凌晨2時30分許前某時，帶同張仁議
    至停放上開挖土機地點附近（大林交流道附近）之情，已據
    被告於警詢中供承明確（見警卷第7頁），核與同案被告張
    仁議所述：是被告載我過去的，被告說他有事，就把事情交
    給我處理，我才請陳文賓載我回去開拼裝車過來等情大致相
    符（見原審卷一第143頁），被告在此之前先至挖土機停放
    處勘察並向張仁議報告，是其於深夜載張仁議至系爭挖土機
    停放處附近，顯然與行竊挖土機有所關聯。
  ㈣被告雖辯稱：我是要先勘查農務工作所以才在案發前一日下
    午駕車前往1213地號土地探勘，並非查看有無挖土機云云，
    然查：
  ⑴證人王俊昇雖於原審證稱：我於108年10月間那時候應該都有
    僱請被告到田裡幫忙工作，噴農藥、灑肥料都叫被告等語（
    見原審卷二第230頁）。惟被告於108年10月30日警詢中自承
    ：是共犯張仁議叫我過去事先查看挖土機是否還在失竊地點
    ，所以我就駕車出現在挖土機失竊地點等語（見警卷第7頁
    ），參諸證人王輝銘於原審證稱：印象中，被告在警察局的
    時候，沒有跟我們強調說被告會出現在挖土機失竊地點是因
    為要去附近農田工作的關係等語明確（見原審卷二第247-24
    8頁）。是以，倘如被告當時係為農務工作而前往挖土機附
    近地點，則此等有利排除其犯罪嫌疑之重要事項，何以未於
    警方調查時即行告知、澄清？故被告辯稱：案發前一日下午
    其前往1213地號土地，是因為事先勘查農務工作而到現場，
    而非查看挖土機云云，是否誠摯可信，已非無疑。
　⑵證人王俊昇於原審證稱：被告每次去幫我們家三塊農田噴藥
    的時候，都有3、4個人，開1台鐵牛拼裝車，我沒有看過被
    告開車號000-0000號自小客車過去農地噴農藥。噴農藥的時
    候，是我將農藥拿去田裡面給被告，肥料也是我先訂好，被
    告直接到肥料行載等語（見原審卷二第233-234頁），則依
    據證人王俊昇上開所述，被告所要從事的農務的農藥、肥料
    均是由雇主王俊昇先行備妥，是被告自無先去農田勘察的必
    要；況被告長期受僱王俊昇在田裡工作，已據證人王俊昇證
    述在卷（見原審卷二第231頁），則被告對該處的地理環境
    應甚為熟悉，且依現在的通訊設備，自可預先向雇主詢問或
    磋商以明瞭農務工作內容，何需事先前去勘察？復依原審擷
    取監視器之照片（見原審卷三第54-55頁），被告駕駛上開
    自小客車抵達挖土機停放處後隱沒於樹林中，約9分鐘後復
    於樹林中駛出，未見其有查看農田之舉。再者，依據證人王
    俊昇當庭於現場圖上所繪製之3塊農田位置（見原審卷二第8
    9頁），對照警卷第30頁之挖土機停放位置，顯然並非同處
    ，而依據原審卷三第53-55頁所示被告駕駛上開自小客車之
    路線，乃直行相對於證人王俊昇農田另邊之道路，且途中均
    無停駛，反而至遠離證人王俊昇農田處之挖土機附近位置，
    即停駛隱沒於樹林中約9分鐘。是由其行車動線，與其所稱
    為證人王俊昇農務工作前查看農田之情形，亦屬不符。準此
    ，被告上開辯稱，應非屬實，殊難採信。
  ⑶證人張仁議於原審雖稱：是我自己去開挖土機的，於110年4
    月12日原審訊問程序中的陳述，是誣陷被告的，挖土機是我
    自己開車過去看到的云云（見原審卷三第27-28頁）。然此
    與其於原審110年4月12日訊問程序中所稱：是被告叫我去駕
    駛系爭挖土機之情，已有歧異（見原審卷一第143頁），亦
    與被告於偵查中所供：這幾天我在附近工作，張仁議問我附
    近有無怪手，我就說我有經過該處，看到有一台怪手等，是
    張仁議叫我過去事先查看挖土機是否還在失竊地點等情不符
    （見警卷第7頁、偵卷第208頁），是其於原審上開證述，顯
    係迴護被告之詞，難為被告有利之認定。
  ⑷被告另辯稱不知共犯張仁議詢問挖土機相關資訊的目的等語
    。然依被告之前案紀錄表顯示，被告犯罪前科多為竊盜犯行
    ，足認張仁議向被告詢問有無挖土機或挖土機所在之資訊時
    ，被告應知道張仁議有行竊之犯意。況張仁議於竊取前日下
    午即特意請被告前往查看挖土機是否仍在現場，被告甚且於
    竊取前之深夜凌晨時段，還親自帶張仁議前往挖土機所在地
    點後，始行離去。由此均足見，被告對於共犯張仁議之竊盜
    犯行，斷無推諉不知之可能。是被告上開所辯，亦係卸責之
    詞，無可採憑。
  ⑸被告復稱事後告知警方挖斗位置，係協助警方偵查本案之證
    人云云。然被告告知共犯張仁議上開挖土機所在資訊，提供
    助力，以供共犯張仁議便於行竊等情，業據認定如前，故被
    告案發後協助警方調查之上開舉動及供出共犯供警追查，至
    多僅能作為量刑之參考，不得以此認定其無幫助竊盜，併予
    敘明。
  ㈤綜上所述，被告所辯各情均為卸責之詞，不足採信，其幫助
    竊盜之犯行，應可認定。
二、論罪部分：
  ㈠被告告訴同案被告張仁議系爭挖土機之所在地，並於深夜帶
    同其到場，為張仁議提供竊盜客體資訊之助力，所實施者非
    屬竊盜之構成要件行為，應係基於幫助犯意為之，核其所為
    ，係犯刑法第30條第1項、第320條第1項竊盜罪之幫助犯，
    公訴意旨認被告係涉犯刑法第321條第1項第4款之結夥三人
    以上竊盜罪，惟本案尚無證據證明被告、陳文賓及張仁議有
    何結夥三人以上共同竊盜之犯意聯絡，復無證據可以證明被
    告有何參與竊盜之構成要件行為，是被告行為僅成立幫助普
    通竊盜罪，公訴人所引之上開起訴法條，容有未洽，惟二者
    之社會基本事實仍屬相同，經本院告知被告罪名及相關權益
    ，無礙其防禦權之行使，爰變更起訴法條，併此敘明。
  ㈡被告前因竊盜案件，經法院判處應執行有期徒刑1年9月確定
    ，於106年12月27日縮短刑期假釋出監，並交付保護管束，
    於107年9月16日保護管束期滿，假釋未經撤銷，以已執行完
    畢論之情，有其前案紀錄表附卷足參，其於執行完畢後5年
    內，故意再犯有期徒刑以上之本罪，為累犯，審酌被告甫於
    107年間執行前案完畢，又再犯本件罪質相同之竊盜案件，
    顯見被告嚴重欠缺對他人財產法益之尊重，其對於刑罰反應
    力薄弱，如果加重其刑，並無其受刑罰超過其所應負擔之情
    事，自應依刑法第47條第1項規定加重其刑。
　㈢被告係幫助竊盜罪，應依刑法第30條第2項規定，依正犯之刑
    減輕之，其同時有刑之加重及減輕事由，應先加重後減輕之
    。
三、駁回上訴之理由：　
　　原審以被告事證明確，因而適用上開實體法規予以論罪，並
    以行為人之責任為基礎，審酌被告：1.前有多次竊盜罪之前
    科素行（上述作為累犯基礎事實之前科，不再重複評價）2.
　　國中畢業之智識程度、業農、已婚、2個孩子、父母親均不
    在人世、家裡經濟由其負擔之家庭、經濟狀況。3.因幫助他
    人而行竊他人財物之分工角色。4.所行竊財物之價值及該挖
    斗已尋獲發還被害人，犯罪所生損害不至擴大。5.犯後否認
    犯行，難認其有悔改之意，然事後告知警方挖斗位置，以便
    順利尋獲挖斗，並主動供出同案被告張仁議、陳文賓，有助
    於警方破獲本案等一切情狀，量處拘役50日，並諭知如易科
    罰金以新臺幣1千元折算1日等，本院經核原審認事用法，並
    無不當，量刑亦稱允洽，被告提起上訴否認犯罪而指摘原審
    判決不當，請求撤銷改判，為無理由，應予駁回。
據上論結，應依刑事訴訟法第368條，判決如主文。
本案經檢察官姜智仁提起公訴，檢察官黃朝貴到庭執行職務。
中　　華　　民　　國　　111 　年　　6 　　月　　23　　日
                  刑事第七庭    審判長法  官　吳勇輝
                                      法  官　吳錦佳
                                      法　官　黃國永
以上正本證明與原本無異。
不得上訴。
　　　　　                            書記官　葉宥鈞
中　　華　　民　　國　　111 　年　　6 　　月　　23　　日
附錄本案論罪科刑法條：
中華民國刑法第320條
意圖為自己或第三人不法之所有，而竊取他人之動產者，為竊盜
罪，處5年以下有期徒刑、拘役或50萬元以下罰金。
意圖為自己或第三人不法之利益，而竊佔他人之不動產者，依前
項之規定處斷。
前二項之未遂犯罰之。